【裁判字號】    88,訴,270
【裁判日期】    890405
【裁判案由】    侵權行為損害賠償
【裁判全文】
臺灣高等法院民事判決  八十八年度訴字第二七０號
      原      告  丁○○
                  丙  ○
      共      同
      訴訟代理人  甲○○      .
      被      告  戊○○      .
                  己○○      .
      兼 右二 人
      法定代理人  甲○○      .
      被      告  乙○○      .
      訴訟代理人  郭長元      .
右當事人間損害賠償事件，經本院刑事庭裁定（八十八年度交附民字第七三號）移送
前來，本院判決如左：
      主      文
被告應給付原告丁○○、丙○、戊○○、己○○、甲○○分別為新台幣拾肆萬元、拾
捌萬捌仟零捌拾貳元、肆拾伍萬玖仟肆佰貳拾玖元、伍拾肆萬肆仟陸佰拾貳元、拾
柒萬玖仟零捌拾捌元，並均自八十八年九月十七日起至清償日止，按週年利率百分之
五計算之利息。
原告其餘之訴駁回。
訴訟費用由被告負擔三分之一，餘由原告負擔。
本判決第一項於原告丁○○、丙○、戊○○、己○○、甲○○分別以新台幣肆萬陸仟
元、陸萬仟元、壹拾伍萬仟元、壹拾捌萬壹仟元，供擔保後得假執行。
原告其餘假執行之聲請駁回。
      事      實
甲、原告方面：
一、聲明：(一)被告應給付原告丁○○新台幣（下同）拾萬元，原告丙○伍拾貳萬貳
    仟元，原告戊○○壹佰肆拾貳萬肆仟元，原告己○○壹佰陸拾肆萬陸仟元，原告
    甲○○柒拾肆萬仟肆佰拾肆元，並均自起訴狀繕本送達翌日起，至清償日止按
    年息百分之五計算之利息。(二)願供擔保，請准宣告假執行。
二、陳述：
    (一)被告係金順利汽車有限公司拖吊車司機，於民國八十七年二月二十四日晚上十
      時十分許，準備將停放在桃園市○○路一二八三號其所有之車號Ｌ一－三四九
      五號自用小客車駛入春日路上時，其明知該路段屬於交通頻繁處，除因起駛，
      停車或讓車外，原不得倒車，若倒車亦應注意其他車輛及行人，緩慢謹慎後倒
      ，適有葉根宏正駕駛車號Ｇ０Ｂ－三０一號機車駛來，被告竟貿然將汽車倒入
      路中央占據慢車道，葉某煞避不及，因而人車倒地，致頸椎骨折，經送醫不治
      死亡，經桃園地方法院以八十八年度交訴字第十七號判處被告有期徒刑八月。
    (二)被告駕車疏未注意交通安全規則致被害人葉根宏死亡，顯有過失，已構成侵權
      行為，原告丁○○、丙○為葉根宏之父母、原告甲○○為葉根宏之配偶，其餘
      原告為葉根宏之子女。爰請求如下之損害賠償：
      醫療費：原告甲○○支出被害人生前醫療費用，計七五０九四元。
      看護費：原告甲○○請假八天，照顧被害人以每日二千元計，並一六０００
        元。
      殯葬費：原告甲○○支出殯葬費，計一五二三二０元。
      精神慰撫金：原告丁○○、丙○為被害人之父母，各請求三十萬元、原告甲
        ○○、戊○○、己○○為被害人之配偶、子女，各請求五十萬元。
      扶養費：原告戊○○、己○○為被害人子女，分別是七十九年十二月二十七
        日、八十三年一月十一日出生，在滿二十歲之前依法有受扶養之權利，距二
        十歲成年前分別有十二年十個月、十五年十一個月，依八十七年度扶養親屬
        免稅額每年七二０００元計算，分別得請求九二四０００元、000000
        0。原告丙○為被害人之母，十四年四月十七日出生，現不能生活而無謀生
        能力，依女性國人生存歲數七六歲，原告尚有三年一個月之受扶養權，以每
        年七二０００元計，得請求二二二０００元。
      以上合計，原告甲○○請求七四三四一四元、戊○○0000000元、己
      ○○0000000、丁○○三０００００元、丙○五二二０００元。
三、證據：提出醫療費單據三紙、殯葬費單據四張、戶籍謄本二份為證。
乙、被告方面：
一、聲明：求為判決駁回原告之訴。
二、陳述：
    (一)醫療費用太高，精神慰藉金請求過高，扶養費用請求不合理。
    (二)對看護費用、殯葬費用之請求無意見。
    (三)被害人葉根宏喝酒也有過失，應過失相抵。
    (四)被告高職畢業，現打零工養育二個小孩，沒有財產。
丙、本院依職權調取台灣桃園地方法院檢察署八十八年偵字第七０一號部志強過失致
    死案全卷。
      理      由
一、本件原告主張：被告於八十七年二月二十四日晚上十時許，準備將停放在桃園市
    ○○路一二八三號其所有之車號Ｌ一－三四九五號自用小客車駛入春日路上時，
    其明知該路段屬於交通頻繁處，除因起駛、停車或讓車外，原不得倒車，若倒車
    亦應注意其他車輛及行人緩慢謹慎後倒，適有葉根宏正駕駛車號Ｇ０Ｂ－三０一
    號機車駛來，被告竟貿然將汽車倒入路中央占據慢車道，葉某煞避不及，因而人
    車倒地，致頸椎骨折，經送醫不治死亡等情，爰依侵權行為之法律關係，請求判
    令被告應給付原告如訴之聲明之賠償等語。
二、被告則以：原告請求之醫療費用、扶養費及精神慰藉金均屬過高，又被害人於本
    件車禍亦有過失，應適用過失相抵云云，資為抗辯。
三、原告前揭主張本件車禍肇事，致葉根宏死亡，業經原告指訴綦詳，並有診斷書，
    且有道路交通事故調查報告表一紙，肇事現場圖及機車、汽車照片十幀附於刑事
    卷可稽（見偵查卷第十四－十七頁）。茲依肇事現場圖及現場照片所示，肇事後
    ，被告駕駛之自用小客車已倒車占據外側快車道，被害人之機車斜倒於該自用小
    客車之右後側旁，機車遺有倒地刮痕二條，各長三點七公尺及五點五公尺，而機
    車前輪擋泥板斷裂，頭燈損壞，被告之自用小客車右後車門下緣凹損，此足證被
    害人葉根宏駕駛機車駛近肇事地點時，因見被告突然倒車駛出，一時煞車閃避而
    倒地滑行至被告之自用小客車旁撞及右後車門處，致受有前開傷害甚明。按汽車
    於交通頻繁處，除因起駛、停車或讓車外，不得倒車，如倒車時應謹慎緩慢後倒
    ，並注意其他車輛及行人，道路交通安全規則第一百十條第一、二款定有明文，
    被告駕車倒車時自應注意此道路交通安全規則，且依當時天氣晴、路況很好、夜
    間有照明，視線良好，道路為雙向四線道等情況下，並無不能注意之情事，詎其
    於駕車倒車時，竟疏未注意右後方來車之狀況，即貿然倒車並占據外側快車道，
    致被害人駕駛機車見狀一時煞避不及，因而人車倒地向前滑行撞及被告自用小客
    車之右後車門處，其就本件車禍之發生顯有過失，自應負侵權行為責任。又被害
    人送敏盛醫院急救時，經該醫院測出其血液內之酒精濃度高達一五五點一八一Ｍ
    Ｇ＼ＤＬ（即每一百CC之血液內含有一五五點一八一毫克之酒精含量），有該醫
    院急診生化檢驗單影本乙紙在卷可參（見偵查卷第三十六頁），是被害人飲酒過
    量，反應遲鈍，致肇車禍，亦有過失。
四、不法侵害他人致死者，被害人之父、母、子、女及配偶，雖非財產上之損害，亦
    得請求賠償相當之金額。不法侵他致死者，對於支出殯葬費之人，亦應負損害賠
    償責任。被害人對於第三人負有法定扶養義務者，加害人對於該第三人亦應負損
    害賠償責任。民法第一百九十四條、第一百九十二條分別定有明文。查葉根宏為
    原告甲○○之配偶，原告戊○○（七十九年十二月二十七日生）、己○○（八十
    三年一月十一日生）之父，原告丁○○（九年二月一日生）、丙○（十四年四月
    十七日生）之子，有原告提出之戶籍謄本在卷可稽（見本院附民卷第七－八頁）
    ，葉根宏自為戊○○、己○○、丙○之法定扶養義務人。則被告因過失不法侵害
    葉根宏之生命，已如前述，對於原告因而所受之損害，自應負賠償責任。
五、茲就原告請求被告賠償之費用，是否應予准許，分述如下：
    (一)甲○○部分：原告甲○○主張支出葉根宏生前醫療費用計七五０九四元，除所
      提醫療費用收據四一０元、一四五０元（見附民卷第四頁正面）與敏盛綜合醫
      院住院費用證明（見同上頁背面）有重複（日期均自八十七、二、二十四－八
      十七、三、三）應予剔除外，其餘七萬三千二百三十四元，核屬治療上必要費
      用，應予准許。逾此部分，應予駁回。又原告甲○○主張其請假八天照料葉根
      宏，以每日二千元計，看護費共一萬六千元，及其支出殯葬費用十五萬二千三
      百二十元，有殯葬費單據四紙為證，以上均為被告所不爭執（見本院卷第二十
      五頁正面），且上開支出核屬為殯葬之必要費用；此部分請求，應予准許。至
      於精神慰藉金部分，爰審酌原告有房屋、高中畢業，月薪二萬多元，被告無房
      屋，目前經濟能力不好，高職畢業，無財產，須扶養二個孩子等情，認其請求
      之慰藉金以三十萬元為適當，逾此範圍，難予准許。
    (二)戊○○、己○○部分：查葉根宏為戊○○、己○○之父，戊○○、己○○分別
      於七十九年十二月二十七日、八十三年一月十一日出生，是葉根宏對戊○○、
      己○○負擔二分之一之扶養義務。每年扶養費之請求，依八十七年度綜合所得
      稅法扶養親屬免稅額七萬二千元計算，算至戊○○、己○○成年止，戊○○、
      己○○有受扶養之權利為十二年十月、十五年十一月，即一五四月、一九一月
      ，茲依霍夫曼計算法扣除中間利息，一次給付之金額分別為七十一萬二千六百
      五十四元（算法：每月 6,000元×係數118.7756）、八十四萬一千七百四十七
      元（算法：每月 6,000元×係數140.2912）。再依葉根宏應負擔二分之一之扶
      養義務。戊○○、己○○得請求之扶養費分別為三十五萬六千三百二十七元、
      四十二萬零八百七十四元。逾此部分之請求，不應准許。至於精神慰藉金部分
      ，爰審酌兩造之身分、教育程度、家庭狀況，認各以三十萬元為適當，逾此範
      圍，難予准許。
    (三)丙○部分：查丙○為葉根宏之母，係民國十四年四月十七日出生，其除生有葉
      根宏外，尚有應同負扶養義務之子女二人，為其所是認，是葉根宏對丙○之扶
      養義務為三分之一。丙○於葉根宏死亡時為七十二歲又十月餘，依台灣地區最
      近十年平均壽命女性為七十七點八二歲，其請求三年一月即三十七月之扶養費
      為有理由。按八十七年度綜合所得稅結算申報標準，年滿七十歲受扶養直系尊
      親屬每人免稅額為七萬二千元，依霍夫曼計算法扣除中間利息，一次給付之金
      額為二十萬六千零六十七元（算法：每月6,000元×係數34.3441）再依葉根宏
      應負擔之扶養義務為三分之一，丙○得請求之扶養費為六萬八千六百八十八元
      。至於精神慰藉金部分，爰審酌兩造之身分、教育程度、經濟狀況、認以二十
      萬元為適當，逾此範圍，難以准許。
    (四)丁○○部分：丁○○請求精神慰藉金三十萬元，本院斟酌兩造之身分、地位、
      經濟狀況，認以二十萬元為適當，逾此範圍，難予准許。
    綜上，原告等得請求賠償之金額，分別為原告甲○○五十四萬一千五百五十四元
    、戊○○六十五萬六千三百二十七元、己○○七十二萬零八百七十四元、丙○二
    十六萬八千六百八十八元、丁○○二十萬元。
六、按損害之發生或擴大，被害人與有過失者，法院得減輕賠償金額或免除之。民法
    第二百十七條第一項定有明文。經查本件被害人葉根宏亦應負過失責任，已如前
    述。本院審酌雙方情節之輕重，認被告應負十分之七之肇事責任，被害人葉根宏
    應負十分之三之肇事責任，即應扣減賠償額之十分之三，是被告應對原告甲○○
    負五十四萬一千五百五十四元之損害賠償之十分之七，即為三十七萬九千零八十
    八元，應對原告戊○○負六十五萬六千三百二十七元之損害賠償之十分之七為四
    十五萬九千四百二十九元，應給原告己○○負七十二萬零八百七十四元之損害賠
    償之十分之七，為五十萬四千六百十二元，應給原告丙○負二十六萬八千六百八
    十八元之損害賠償之十分之七為十八萬八千零八十二元。應對原告丁○○負二十
    萬元之損害賠償之十分之七為十四萬元。從而原告本於侵權行為之法律關係，請
    求被告給付原告甲○○、戊○○、己○○、丙○、丁○○分別為三十七萬九千零
    八十八元、四十五萬九千四百二十九元、五十萬四千六百十二元、十八萬八千零
    八十二元、十四萬元，及均自起訴狀繕本送達之翌日起即八十八年九月十七日起
    算，至清償日止，按年息百分之五計算之利息，為有理由，應予准許。至超過上
    開範圍之請求，為無理由，應予駁回。
七、本件原告陳明願供擔保請准宣告假執行，關於勝訴部分，經核並無不合，爰酌定
    相當擔保金額，予以准許。至於敗訴部分，其假執行之聲請，亦失所附麗，應併
    予駁回。
八、據上論結，本件原告之訴為一部有理由、一部無理由，依民事訴訟法第七十九條
    但書、第八十五條第一項前段、第三百九十條第二項判決如主文。
中      華      民      國    八十九    年      四      月      五      日
                                      臺灣高等法院民事第十庭
                                          審判長法  官  林  敬  修
                                                法  官  黃  騰  耀
                                                法  官  劉  勝  吉
右正本係照原本作成。
如不服本判決，應於收受送達後二十日內向本院提出上訴書狀，其未表明上訴理由者
，應於提出上訴後二十日內向本院補提理由書狀（均須按他造當事人之人數附繕本）
上訴時應提出委任律師或具有律師資格之人之委任狀；委任有律師資格者，另應附具
律師及格證書及釋明委任人與受任人有民事訴訟法第四百六十六條之一第一項但書或
第二項（詳附註）所定關係之釋明文書影本。
中      華      民      國    八十九    年      四      月      十      日
                                                書記官  李  翠  齡
附註：
民事訴訟法第四百六十六條之一（第一項、第二項）
對於第二審判決上訴，上訴人應委任律師為訴訟代理人。但上訴人或其法定代理人具
有律師資格者，不在此限。
上訴人之配偶、三親等內之血親、二親等內之姻親，或上訴人為法人、中央或地方機
關時，其所屬專任人員具有律師資格並經法院認為適當者，亦得為第三審訴訟代理人
。


司法院資訊處製作；財團法人民間司法改革基金會備份。
